臺灣板橋地方法院交通事件裁定　　　　　　　　　　九十年度交聲字第一二一四號
　　原處分機關　交通部公路總局臺北區監理所
　　異　議　人　昌立交通事業有限公司
　　代　表　人　乙○○
　　代　理　人　丙○○
右列受處分人因違反道路交通管理處罰條例案件，不服原處分機關於中華民國九十年
十二月四日所為之處分（原處分案號：北監六字第裁四○─ＡＡ0000000號）
，聲明異議，本院裁定如左：
    主  文
原處分撤銷。
昌立交通事業有限公司汽車駕駛人停車時，併排停車，處罰鍰新臺幣陸佰元。
    理  由
一、原處分意旨略以：異議人即受處分人昌立交通事業有限公司所有車牌號碼為二Ｌ
    ─○六六號營業小客車，於民國八十九年九月六日十時五分許，在臺北市○○路
    停車時併排停車，經臺北市政府警察局交通警察大隊逕行舉發，乃依道路交通管
    理處罰條例第五十六條第一項第六款之規定，裁處罰鍰新臺幣（下同）一千二百
    元。異議人辯稱該車輛係出租予甲○○使用，應處罰之對象為甲○○，且異議人
    已向郵局申請夜加投，然始終未曾收受舉發違反道路交通管理事件通知單，自無
    法依指定時地到案，自不應以最高額處罰之，異議人對此殊難甘服等語。
二、按對於違反道路交通管理處罰條例之行為，逕行舉發者，應按已查明之資料填註
    車牌號碼、車輛種類、車主姓名或名稱及地址，並於通知單上方空白處加註逕行
    舉發之文字後，由舉發機關送達被通知人。處理違反道路交通管理事件，有關文
    書送達之程序，準用刑事訴訟法送達之規定；又當事人因掛號郵寄而不能達到者
    ，得為公示送達，八十九年十二月五日修正前之違反道路交通管理事件統一裁罰
    標準及處理細則第五條、第十一條第一項第二款、刑事訴訟法第五十九條第二款
    分別定有明文。然所謂掛號郵寄不能達到，應指文書經掛號付郵寄送而不能達到
    應受送達人而言。經查：
  (一)本件異議人所有之車牌號碼為二Ｌ─○六六號營業小客車，於八十九年九月六日
    十時五分許，在臺北市○○路停車時併排停車，經臺北市政府警察局交通警察大
    隊拍照逕行舉發之違規事實，有舉發違反道路交通管理事件通知單乙紙及採證照
    片乙幀在卷可稽。異議人雖辯以該車係由承租人甲○○所使用云云，並提出小型
    計程客車租賃合約書影本乙份為證，然除此私人簽訂之合約書外，別無其他積極
    事證足以證明該車違規之時確為甲○○所駕駛，且本院依異議人陳報之地址屢次
    傳喚甲○○均未到庭，自難徒以該異議人單方提出之合約書即遽信屬實。是以異
    議人此部分所辯，尚不足採信，原舉發機關依前開規定依查明之異議人資料製單
    發舉，並無違誤，異議人之違規事實，堪為認定。
  (二)又本件北市警交大字第號ＡＡ0000000舉發違反道路交通管理事件通知單
    ，係由原舉發機關臺北市政府警察局交通警察大隊以掛號郵務送達方式向異議人
    登記之戶籍地址即臺北縣中和市○○街三十六巷五之三號送達，惟因遷移不明，
    經郵務單位將該舉發通知單退回原舉發機關，原舉發機關遂依當時有效之違反道
    路交通管理事件統一裁罰標準及處理細則第五條準用刑事訴訟法第五十九條之規
    定，以舉發通知單因掛號郵寄不能達到為由，將前揭舉發通知單刊登於臺北市政
    府公報九十年春字第二期公示送達，異議人仍逾期未繳罰款，原處分機關即交通
    部公路總局臺北區監理所即以最高額罰鍰裁罰等情，固有前揭舉發通知單乙紙、
    遷移不明退回信封、臺北市政府公報、交通部公路總局臺北區監理所北監六字第
    裁四○─ＡＡ0000000號裁決書等在卷可佐。然查本件異議人公司現仍設
    於臺北縣中和市○○街三十六巷五號四樓，此經代理人丙○○陳明在卷，且異議
    人於八十九年二月十四日已向中和郵局申夜間加投，此有中和郵局九十一年二月
    二十日0000000之三號函及所附申請書在卷足稽。然觀之原舉發機關寄送
    舉發違反道路交通管理事件通知單之信封上，並無任何夜間投遞之戳記，顯見郵
    政機關未能依異議人先前之申請於夜間遞送，遽認異議人已遷移不明，自有未洽
    。是異議人顯非住居所不明，亦非屬住居於法權不及之地而不能以其他方式送達
    之情形，縱郵差前往投遞時，不獲會晤應受送達人，然依法尚有其他替代送達方
    式，例如寄存送達以資因應，是前揭舉發通知單送達異議人住所時，雖因無人簽
    收無法送達，惟郵差未依異議人先前之申請於夜間投遞，復未以其他可替代方式
    為送達，而將應送達之文書即舉發通知單率行退回原舉發單位，尚難認已符合刑
    事訴訟法第五十九條第二款所謂掛號郵寄不能達到之情形，自不得以公示送達方
    式以為送達。從而，本件原舉發機關以刊登於臺北市政府公報之方式將前揭舉發
    通知單為公示送達，於法尚有未合，原處分機關以異議人逾期未繳納罰鍰裁處最
    高罰鍰，即有未當，本件異議人異議前開違規通知單未經收受等語，尚非無據。
三、又按「汽車駕駛人停車時，有左列情形之一者，處新臺幣六百元以上一千二百元
    以下罰鍰：六不依順行方向，或不緊靠道路右側，或併排停車，或單行道不緊靠
    路邊停車者。」，道路交通管理處罰條例第五十六條第一項第六款定有明文可循
    。另本條例所定罰鍰之處罰，行為人接獲違反道路交通管理事件通知單後，應於
    十五日內，到達指定處所聽候裁決。但行為人認為舉發之事實與違規情形相符者
    ，得不經裁決，逕依各該條款罰鍰最低額，自動向指定之處所繳納結案，上開條
    例第九條第一項亦有明文。本件異議人違規行為已如前述，惟舉發機關之舉發違
    規過程既有可議，並致異議人喪失於收受前開通知單後十五日內自動依最低額繳
    納罰鍰之利益，應認本件異議此部分為有理由，爰撤銷原處分，並依道路交通管
    理處罰條例第五十六條第一項第六款之規定，改諭知異議人處新臺幣六百元。
據上論斷，應依道路交通案件處理辦法第二十條，裁定如主文。
中      華      民      國      九十一      年      四      月    六    日
                              臺灣板橋地方法院交通法庭
                                      法  官  楊  博  欽
右正本證明與原本無異
如不服本裁定應於送達後五日內向本院提出抗告狀
                                      書記官  潘  文  賢
中      華      民      國      九十一      年      四      月    六    日
